【裁判字號】    99,裁,2554
【裁判日期】    991028
【裁判案由】    拆遷救濟金
【裁判全文】
最  高  行  政  法  院  裁  定
                                      99年度裁字第2554號
上  訴  人  甲○○
訴訟代理人  陳慧博  律師
被 上訴 人  交通部高雄港務局
代  表  人  乙○○
訴訟代理人  王伊忱  律師
            陳景裕  律師
            鄭美玲  律師
上列當事人間拆遷救濟金事件，上訴人對於中華民國98年2月10
日高雄高等行政法院97年度訴字第836號判決，提起上訴，本院
裁定如下：
    主  文
上訴駁回。
上訴審訴訟費用由上訴人負擔。
    理  由
一、按對於高等行政法院判決之上訴，非以其違背法令為理由，
    不得為之，行政訴訟法第242條定有明文。依同法第243條第
    1項規定，判決不適用法規或適用不當者，為違背法令；依
    同法第243條第2項規定，判決有該條項所列各款情形之一者
    ，為當然違背法令。又提起上訴，應以上訴狀表明上訴理由
    並應添具關於上訴理由之必要證據，復為同法第244條第1項
    第4款及第2項所明定。是當事人提起上訴，如以原判決有不
    適用法規或適用不當為理由時，其上訴狀應有具體之指摘，
    並揭示該法規之條項或其內容；如以原判決有行政訴訟法第
    243條第2項所列各款情形為理由時，其上訴狀應揭示合於該
    條款之具體事實。上訴狀或理由書如未依上述方法表明，或
    其所表明者顯與上開法條規定之違背法令情形不相合時，即
    難認為已合法表明上訴理由，其上訴自非合法。又原判決適
    用法律之見解，如與司法院解釋、本院判例及通說見解均無
    牴觸，而當事人卻以其主觀歧異之見解作為上訴理由，即與
    所謂原判決「違背法令」之情形顯不相當，要難謂為適法之
    上訴理由。
二、緣上訴人所有坐落於高雄市○○區○○○路5-16號建物（下
    稱系爭建物）位於紅毛港遷村繁養殖場（含鄰近建物）計畫
    範圍內，被上訴人於民國96年10月18日以高港財遷字第0965
    0085530號公告「紅毛港遷村繁養殖場（含鄰近建物）辦理
    救濟案」，及以97年4月1日高港財遷字第09750029151號公
    告「紅毛港遷村繁養殖場（含鄰近建物）救濟金清冊」，記
    載上訴人得請領之建物救濟金為新臺幣（下同）234,528元
    、攤棚每座6,000元、占用公地之救濟金94,500元，合計為
    335,028元（下稱系爭救濟金）。上訴人於97年4月30日申請
    救濟金，並於同日向被上訴人提出異議及陳情等，主張請領
    救濟金後遷移系爭建物。經被上訴人97年5月5日高港財遷字
    第0975004183號函復上訴人，因上訴人未點交，並告知上訴
    人未於97年5月10日前點交，將否准發放救濟金。嗣因97年5
    月10日為週六，被上訴人乃於97年5月12日會同高雄港務警
    察局人員辦理點交，上訴人仍未點交，被上訴人乃以97年5
    月21日高港財遷字第0975004525號函通知上訴人，因其未依
    期限點交占用公地之建物，系爭救濟金不予發放。上訴人不
    服，循序提起行政訴訟，經原審法院判決駁回後，提起本件
    上訴。
三、上訴意旨雖主張：(一)被上訴人96年10月18日高港財遷字第09
    650085530號公告及97年4月1日高港財遷字第09750029151號
    公告與紅毛港遷村第三次修正計畫之行政目的相左，且欠缺
    法規之授權與指導，明顯侵害憲法第15條保障人民財產權之
    精神。(二)內政部88年12月22日台（88）內地字第8886565號
    函釋與本件情形迥然不同，原判決有不當連結之虞，疏略紅
    毛港遷村案政府早已編列22億元之預算，並不當擴大解釋該
    函意旨，復未說明理由，且建物所有人是否於期限內完成拆
    遷，與該目的之達成有何正當合理之關聯性，亦未據說明，
    構成判決不適用法規或適用不當及判決理由或理由矛盾之違
    背法令。(三)原判決未審酌上訴人確實已著手拆除工作，然因
    建物面積廣大，拆除不易致使延誤點交，而非上訴人拒絕點
    交之情，亦忽略原處分顯有違反行政程序法第7條比例原則
    ，構成判決違背法令等語。惟原判決已就兩造所爭執：上訴
    人逾期拆遷系爭建物，得否請求被上訴人給付系爭救濟金之
    重要事項，論明：(一)憲法所定人民之自由及權利範圍甚廣，
    凡不妨害社會秩序公共利益者，均受保障，惟並非一切自由
    及權利均無分軒輊受憲法毫無差別之保障。至何種事項應以
    法律直接規範，與所謂規範密度有關，應視規範對象、內容
    或法益本身及其所受限制之輕重而容許合理之差異，若僅屬
    次要事項，則非必以法律規範，雖因而對人民產生影響，尚
    非憲法所不許。又關於給付行政措施，其受法律規範之密度
    ，自較限制人民權益者寬鬆，此有司法院釋字第443號解釋
    理由書可資參照。而通常情形給付行政祇須有國會通過之預
    算為依據，其措施之合法性即無疑義。又「依法令不得建造
    之建築改良物」非土地法及土地徵收條例明定之補償，行政
    機關通常以救濟金發給，其性質屬特別給與，此與合法建築
    改良物為法定補償，顯不相侔，是關於救濟金之發放事項，
    自非以法律定之，此尚無違法律保留原則。(二)上訴人所有系
    爭建物位於紅毛港遷村繁養殖場（含鄰近建物）計畫範圍內
    ，而系爭建物占有紅毛港之公有土地，係屬無法辦理保存登
    記之違章建築，而救濟金在法律上之性質與補償金之性質不
    同，補償金依土地徵收條例第5條規定，係土地徵收時對合
    法建築改良物一併徵收而發給之補償，係屬法定義務。至救
    濟金則係依法令規定不得建造者，依土地徵收條例第5條第1
    項第3款之規定，原不在徵收補償範圍，因辦理徵收機關為
    免所有權人被徵收後，影響其生活而發給。又因救濟金並非
    法定補償，須視辦理徵收機關之財力而定其是否發放救濟金
    。內政部88年12月22日台（88）內地字第8886565號函釋亦
    闡釋此旨。(三)所謂「衡量財力狀況」無非係指各需地機關財
    力有限，不能無限制發給救濟金，必須限制性及選擇性的發
    給。則各需地機關為達其行政目的，以建物所有人是否於期
    限內拆遷等要件，為拆遷系爭救濟金之發放條件，此應屬行
    政裁量權之行使，是被上訴人依公告限制救濟金發放條件，
    即以建物所有人是否於期限內騰空、點交等要件，作為發放
    救濟金之要件，即無可議之處。又被上訴人此行政裁量權之
    行使，並與法律、上級機關之命令無違，自難認為違法。(四)
    被上訴人前於97年5月2日通知上訴人於97年5月6日至同年月
    8日點交，上訴人拒絕點交。嗣被上訴人又於97年5月12日會
    同高雄港務警察局人員辦理點交，然上訴人仍未辦理拆遷點
    交，是被上訴人否准發放救濟金，尚非無憑。(五)至上訴人之
    父洪福雖於97年4月10日與訴外人張坤源訂立工程承攬合約
    ，委由訴外人張坤源承攬拆遷業務，縱屬實在，不影響系爭
    建物未於期間內完成點交之事實。另上訴人主張其於97年5
    月18日已自行拆遷系爭建物，固亦堪認定。然查，上訴人於
    97年5月18日自行拆遷系爭建物，並非在救濟金清冊公告1個
    月期滿10日內（即97年5月10日前）騰空系爭建物並完成點
    交，其顯不符遵期自行拆遷之要件，核與被上訴人公告發放
    拆遷救濟金之要件不符甚明。則被上訴人否准其請領拆遷救
    濟金之處分，尚無違比例原則及誠信原則，自無不合等語，
    即就上訴人之主張，何以不足採取，分別予以指駁甚詳，顯
    無不適用法規、適用不當、理由不備或理由矛盾之情形。觀
    諸前揭上訴理由，無非重述其在原審之主張，並以其主觀歧
    異之見解，對原審認定事實、適用法律職權之正當行使，指
    摘為不當，並就原審已論斷者，泛言未論斷，或就原審所為
    論斷，泛言其論斷矛盾，核與所謂判決「違背法令」之情形
    顯不相當，難認對原判決之如何違背法令已有具體之指摘。
    依首開規定及說明，應認其上訴為不合法。
四、依行政訴訟法第249條第1項前段、第104條、民事訴訟法第9
    5條、第78條，裁定如主文。
中    華    民    國    99    年    10    月    28    日
                    最高行政法院第七庭
                        審判長法官  藍  獻  林
                              法官  廖  宏  明
                              法官  張  瓊  文
                              法官  姜  素  娥
                              法官  林  文  舟

以  上  正  本  證  明  與  原  本  無  異
中    華    民    國    99    年    10    月    29    日
                              書記官  邱  彰  德

司法院資訊處製作；財團法人民間司法改革基金會備份。
